【裁判字號】    99,交聲,223
【裁判日期】    990331
【裁判案由】    違反道路交通管理處罰條例聲明異議
【裁判全文】
臺灣士林地方法院交通事件裁定        99年度交聲字第223號
原處分機關  臺北市交通事件裁決所
異  議  人
即受處分人  乙○○
上列異議人即受處分人因違反道路交通管理處罰條例案件，對於
臺北市交通事件裁決所於民國99年2 月6 日所為之處分（原處分
案號：北市裁罰字第22-A01YGE067號）聲明異議，本院裁定如下
：
    主  文
異議駁回。
    理  由
一、按機器腳踏車駕駛人及附載座人均應戴安全帽；機器腳踏車
    駕駛人及附載座人配帶安全帽時，應正面朝前及位置正確，
    於顎下繫緊扣環，安全帽並應適合頭形，穩固戴在頭上，不
    致上下左右晃動，且不可遮蔽視線；機器腳踏車駕駛人或附
    載座人未依規定戴安全帽者，處駕駛人新臺幣500 元罰鍰，
    道路交通安全規則第88條第1 項第5 款、第2 項第3 款、道
    路交通管理處罰條例第31條第6 項分別定有明文。
二、原處分意旨略以：異議人即受處分人乙○○於民國99年1 月
    16日16時52分許，騎乘車牌號碼UGF-445 號輕型機車（下稱
    系爭機車），行經臺北市○○區○○路3 段，未依規定戴安
    全帽，為警攔停後掣單舉發，依道路交通管理處罰條例第31
    條第6 項規定，裁處受處分人罰鍰新臺幣（下同）500 元。
三、異議意旨略以：受處分人於上揭時間騎乘系爭機車行經臺北
    市○○區○○路3 段72號前為警攔檢，斯時員警將警用機車
    停於禁止停車標線，且該員警在無人帶班情形下執行勤務，
    未依規定實施臨檢；舉發違反道路交通管理事件通知單（下
    稱舉發通知單）誤載違規地點，受處分人係因疏忽未扣緊安
    全帽扣環，並無危害社會秩序安全之事實，員警勸導改善即
    可，卻強行開單，有違比例原則，原處分實有違誤，應予撤
    銷云云。
四、經查，證人即舉發本件違規之員警甲○○證稱：伊於上開時
    地執行15時至19時之全轄區交通違規重點取締勤務，受處分
    人騎乘系爭機車經過伊面前，伊發現受處分人配戴之安全帽
    未繫上扣環，當場攔停告知違規後製單舉發，舉發通知單之
    違規地點記載「康寧路3 段165 巷」，係因伊所站之哈啦影
    城、誠品書局並無門牌號碼，伊乃依對面巷口之地址記載，
    當時受處分人對違規地點及違規事實並無異議等語（本院卷
    第29頁背面、第30頁正面），並有道路交通事故現場圖1 紙
    、現場照片1 幀在卷可稽（本院卷第35、38頁），而受處分
    人於聲明異議狀稱：伊配戴全罩式安全帽，疏未緊扣扣環等
    語（本院卷第4 頁）、於本院調查時供稱：當天安全帽扣環
    沒有繫上是因為天氣很冷等語（本院卷第29頁），足見受處
    分人就其於上開時地配戴安全帽未繫緊顎下扣環之事實亦不
    爭執，其未依前揭規定配戴安全帽，堪可認定。受處分人雖
    辯稱員警未依規定執行臨檢云云，惟查，本件舉發員警即證
    人甲○○於上開時間並非執行臨檢，而係執行內湖分局交通
    分隊15時至19時之重點違規取締專屬勤務，經證人甲○○證
    述在卷（本院卷第31頁背面），復有內湖分局交通分隊勤務
    分配表1 紙附卷可佐（本院卷第37頁），受處分人援引警察
    臨檢相關規定指摘本件舉發程序違法云云，顯屬誤解；本件
    舉發通知單雖記載違規地點為「康寧路3 段165 巷」，該地
    點為受處分人實際違規地點「康寧路3 段72號」對面巷口之
    地址，員警因所在位置無門牌號碼，記載實際違規地點對面
    之地址為違規地點，亦經證人甲○○上開證述明確，而原處
    分裁決書記載違規地點為「康寧路3 段」，與受處分人自承
    之上開實際違規地點，均為「康寧路3 段」，顯然對本件違
    規事實之認定不生影響，自無從據此認定原舉發有誤；復按
    行為人有道路交通管理事件統一裁罰基準及處理細則第12條
    第1 項各款情形之一，而未嚴重危害交通安全、秩序或發生
    交通事故，且情節輕微，以不舉發為適當者，交通勤務警察
    或依法令執行交通稽查任務人員得對其施以勸導，免予舉發
    ，道路交通管理事件統一裁罰基準及處理細則第12條定有明
    文，上開條文並未將違反道路交通管理處罰條例第31條第6
    項之違規行為納入，即本件違規並無適用上開規定由員警施
    以勸導，免予舉發之餘地，受處分人辯稱員警應對其勸導云
    云，於法無據。又受處分人所戴之安全帽經本院當庭勘驗，
    該安全帽為全罩式，扣環為單環，繞過下顎扣上即可，有本
    院勘驗筆錄可稽（本院卷第31頁背面），受處分人並稱其平
    常習慣都會扣上扣環等語（本院卷第31頁背面），足見配戴
    安全帽應扣緊下顎扣環，為受處分人熟知，且並非難事，受
    處分人明知配戴安全帽應依規定扣緊扣環，卻未遵循配戴安
    全帽，違規至為顯然。抑且，道路交通管理處罰條例於90年
    1 月17日修正時，強制規範機車駕駛人及附載座人應依規定
    配戴安全帽，立法目的即為機車駕駛人配戴安全帽，未依規
    定扣下顎扣環，致安全帽上下左右晃動，無法穩固於頭部，
    而未能保護機車駕駛人之頭部安全，使安全帽之配戴流於形
    式，是受處分人以未注意、趕時間等理由藉詞解免違規之責
    ，殊無足採。
五、綜上所述，本件違規事證明確，原處分為上開裁罰，經核並
    無不合。本件異議為無理由，應予駁回。
據上論斷，應依道路交通案件處理辦法第19條，裁定如主文。
中    華    民    國    99    年    3     月    31    日
                    交通法庭法  官  陳美彤
以上正本證明與原本無異。
如不服本裁定應於送達後5日內向本院提出抗告狀。
                            書記官  吳旻玲
中    華    民    國    99    年    3     月    31    日

司法院資訊處製作；財團法人民間司法改革基金會備份。
